【裁判字號】    93,訴,522
【裁判日期】    950120
【裁判案由】    損害賠償
【裁判全文】
臺灣雲林地方法院民事判決               93年度訴字第522號
原      告  甲○○
            丙○○
共      同
訴訟代理人  胡昇寶律師
被      告  雲林縣崙背鄉農會
法定代理人  乙○○
訴訟代理人  鍾竹簧律師
上列當事人間請求損害賠償事件，經本院於民國94年12月19日言
詞辯論終結，判決如下：
    主  文
被告應給付原告甲○○新台幣陸拾萬元，及自民國九十三年十一
月十日起至清償日止，按年息百分之五計算之利息。
被告應給付原告丙○○新台幣參拾陸萬伍仟壹佰伍拾陸元，及自
民國九十三年十一月十日起至清償日止，按年息百分之五計算之
利息。
訴訟費用由被告負擔。
本判決第一項於原告甲○○以新台幣貳拾萬元供擔保後，得假執
行。
本判決第二項得假執行。
    事實及理由
一、原告主張：
  (一)原告甲○○於民國87年8 月6 日，持新台幣（下同）60萬元
    之現金至雲林縣崙背鄉農會，交與訴外人林秀雲即被告雲林
    縣崙背鄉農會職員，委託林秀雲辦理定期存款，詎林秀雲竟
    將該筆款項存入甲○○設於雲林縣崙背鄉農會帳號00000000
    號活期儲蓄帳戶內；嗣林秀雲因急需用錢，於87 年8月11日
    ，在雲林縣崙背鄉農會豐榮辦事處內，偽造甲○○姓名之署
    押一枚於取款憑條上，並偽填提款金額60萬元及帳號，而偽
    造取款憑條，持向不知情之承辦人員李文訛稱：甲○○欲提
    領60萬元，並將上開款項分成54萬元、6 萬元兩筆，分別轉
    帳至林秀雲設於雲林縣崙背鄉農會帳號0000000 號支票存款
    帳戶及帳號0000000 號活期儲蓄存款帳戶內，印鑑其後補蓋
    等語，致李文陷於錯誤，而於同日將上開60萬元款項分成兩
    筆，填載支票存款送款簿，存款收入傳票二紙，分別匯入林
    秀雲上開帳戶內，以此方法盜領甲○○上開存款60萬元。
  (二)88年8 月5 日，因甲○○委託林秀雲辦理上開定期存款60萬
    元已經到期，甲○○告知林秀雲欲將該60萬元轉帳匯入原告
    丙○○即甲○○之夫設於雲林縣崙背鄉農會帳號0000000 號
    活期儲蓄存款帳戶內，並自丙○○帳戶提領100 萬元辦理定
    期存款。林秀雲明知丙○○帳戶內僅有673,425 元之存款，
    無法辦理100 萬元之定期存款，為免其盜領甲○○60萬元存
    款之行為遭人發現，竟於88年8 月10日在崙背鄉農會豐榮辦
    事處，於活期儲蓄存款收入傳票戶名欄填載丙○○，製作不
    實之存款收入傳票，持向不知情之承辦人員蔡旺源訛稱：丙
    ○○帳戶轉帳收入634,844 元，致蔡旺源因而陷於錯誤，而
    讓林秀雲虛偽轉帳634,844 元至丙○○上開帳戶內，致丙○
    ○上開帳戶內存款增為1,308,269 元；林秀雲隨即盜用丙○
    ○印章，用印於取款憑條上，並偽填丙○○提領100 萬元之
    金額及帳號，而偽造取款憑條，持向蔡旺源訛稱：丙○○欲
    以現有存款辦理100 萬元定期存款，利用不知情之蔡旺源交
    付取得空白定期存款存單之機會，林秀雲即以電腦登載存款
    人之姓名、存款金額、期間、利率等虛偽事項於定期存款單
    上後交回蔡旺源，並利用不知情之蔡旺源於該存單上簽名蓋
    印，及蓋印農會總幹事鍾武憲之姓名章、印章，而製作不實
    之定期存款存單；嗣林秀雲於89年3 月間某日，在崙背鄉農
    會豐榮辦事處，將上開不實之定期存款存單交予丙○○，以
    達取信於丙○○之目的。而林秀雲於製作上開不實定期存款
    存單時，為求帳目收支平衡，避免其製作不實定期存款存單
    之行為被發現，因林國賓設於崙背鄉農會帳號0000000 號帳
    戶係供林秀雲使用，林秀雲遂於88年8 月10日辦妥上開不實
    之定期存款後，在雲林縣崙背鄉農會豐榮辦事處內，於活期
    儲蓄存款收入傳票戶名欄填載林國賓及林國賓之帳號，轉帳
    365,156 元至林國賓帳戶內，持向不知情之承辦人員蔡旺源
    偽稱：丙○○欲自其帳戶內轉帳365,156 元至林國賓帳戶內
    等語，致蔡旺源陷於錯誤，而讓林秀雲轉帳上開金額至林國
    賓帳戶內。嗣林秀雲隨即以丙○○100 萬元定存款項轉帳匯
    出為由，於電腦註銷作廢100 萬元定期存款之交易。而前揭
    轉帳匯入林國賓帳戶內之365,156 元，林秀雲於88年8 月11
    日即轉帳匯出，以此方法未經丙○○同意，擅自自丙○○帳
    戶內轉帳365,156 元至林國賓帳戶內，供己花用。
  (三)原告甲○○在被告雲林縣崙背鄉農會之存款60萬元，及原告
    丙○○在被告雲林縣崙背鄉農會之存款365,156 元，因被告
    職員林秀雲利用職務之便，未經原告二人同意，盜領或違法
    轉帳而私自挪用，並非原告二人持真正之存單、存摺及印鑑
    提領或轉帳，且被告明知提領人並非真正之債權人，被告自
    不得主張已經清償，為此，原告二人爰依消費寄託之法律關
    係，請求被告返還消費寄託物等語。
    並聲明：(一)被告應給付原告甲○○60萬元，原告丙○○365,
    156 元，及自起訴狀繕本送達翌日起至清償日止，按年息百
    分之五計算之利息。(二)訴訟費用由被告負擔。(三)原告願供擔
    保，請准宣告假執行。
二、被告則以：
  (一)原告甲○○於臺灣高等法院台南分院91年度上字第131 號民
    事事件審理中，曾主張丙○○帳戶內100 萬元定期存款之來
    源，其中634,844 元係來自甲○○帳戶，足見甲○○所主張
    之存款60萬元，已經甲○○提領完畢，故本件甲○○主張之
    60萬元存款之消費寄託關係已經消滅。
  (二)原告丙○○前於本院91年度訴字第213 號民事事件審理中，
    請求被告返還100 萬元之定期存款，已經主張過365,156 元
    部分，並經判決敗訴確定，此部分應適用一事不再理原則；
    而且丙○○帳戶提領100 萬元之取款憑條上之印鑑確為丙○
    ○本人之印鑑，是原告丙○○之請求，並無理由。
  (三)原告甲○○、丙○○均主張其存摺、印章係由其二人自行保
    管，而甲○○、丙○○二人之帳戶於其二人主張遭林秀雲盜
    領存款後，仍分別有數十次提領款項之記錄，足徵甲○○、
    丙○○二人已承認林秀雲無權處分其二人存款帳戶存款之行
    為等語，資為抗辯。
    並聲明：原告之訴駁回，訴訟費用由原告負擔。
三、兩造不爭執之事實：
  (一)原告甲○○、丙○○前於91年間，起訴請求被告返還存款，
    主張被告應給付原告甲○○110 萬元、丙○○100 萬元及法
    定遲延利息，業經本院91年度訴字第213 號、臺灣高等法院
    台南分院91年度上字第131 號、最高法院93年度台上字第
    1735 號 、臺灣高等法院台南分院93年度上更(一)字第36號判
    決被告應給付原告甲○○60萬元，及自91年4 月9 日起至清
    償日止，按年息百分之五計算之利息，並駁回原告甲○○及
    丙○○其餘之請求確定。
  (二)87年8 月11日原告甲○○帳戶提領60萬元之取款憑條上，存
    戶簽章欄僅有「甲○○」之簽名，與原告甲○○留存於被告
    雲林縣崙背鄉農會之印鑑不符。
  (三)88年8 月10日原告丙○○帳戶提領100 萬元之取款憑條上，
    存戶簽章欄丙○○印章，與原告丙○○留存於被告雲林縣崙
    背鄉農會之印鑑相符。
  (四)訴外人林秀雲因盜領原告甲○○、丙○○二人存款等偽造文
    書犯行，經臺灣高等法院台南分院以92年度上訴字第143 號
    判決林秀雲連續行使偽造私文書，足以生損害於他人，處有
    期徒刑一年六月確定。
四、得心證之理由：
    本件之爭點在於(一)本件與本院91年度訴字第213 號、臺灣高
    等法院台南分院91年度上字第131 號返還存款等事件是否為
    同一事件，而有一事不再理原則之適用？(二)原告甲○○與被
    告關於60萬元定期存款之消費寄託關係，是否仍存在，原告
    甲○○得否就上開60萬定期存款對於被告主張消費寄託物返
    還請求權？(三)林秀雲未經原告丙○○同意，擅自從原告丙○
    ○帳戶內，轉帳365,156 元至林國賓帳戶，原告丙○○就上
    開365,156 元部分，得否向被告雲林縣崙背鄉農會行使寄託
    物返還請求權？經查：
  (一)本件與本院91年度訴字第213 號、臺灣高等法院台南分院91
    年度上字第131 號返還存款等事件是否為同一事件，而有一
    事不再理原則之適用？
  1.按訴訟法上所謂一事不再理之原則，乃指同一事件已有確定
    之終局判決者而言。其所謂同一事件，必同一當事人就同一
    法律關係而為同一之請求，若此三者有一不同，即不得謂為
    同一事件，自不受確定判決之拘束，最高法院著有19年度上
    字第278 號判例可資參照。
  2.原告甲○○、丙○○前於91年間，依消費寄託及侵權行為之
    法律關係，起訴請求被告雲林縣崙背鄉農會返還存款及賠償
    之事實，業經本院依職權調取本院91年度訴字第213 號、臺
    灣高等法院台南分院91年度上字第131 號、最高法院93年度
    台上字第1735號、臺灣高等法院台南分院93年度上更(一)字第
    36 號 （下稱原確定判決）等卷核閱屬實。然查，原確定判
    決中，原告甲○○、丙○○起訴所為訴之聲明為「被告應給
    付原告丙○○100 萬元、原告甲○○110 萬元，及自起訴狀
    繕本送達翌日起至清償日止，按年息百分之五計算之利息」
    ；而原告甲○○、丙○○本件起訴所為訴之聲明為「被告應
    給付原告甲○○60萬元、丙○○365,156 元，及自起訴狀繕
    本送達翌日起至清償日止，按年息百分之五計算之利息」。
    顯見原告甲○○、丙○○前後兩件訴訟所為之請求即訴之聲
    明，並不相同。至原確定判決與本件訴訟事件，雖當事人相
    同，且原告二人所主張之訴訟標的均為寄託物返還請求權，
    然訴訟標的乃原告在特定訴訟中所主張之權利義務，應為具
    體特定之法律關係，而非抽象之法律關係，故訴訟標的必須
    與具體之原因事實相結合，始見之法律上之價值，易言之，
    須前後兩訴之法律關係及原因事實相同，始為同一事件（參
    見楊建華原著，鄭傑夫增訂，民事訴訟法要論，91年10月印
    行，第196 至197 頁）。查原確定判決中原告甲○○請求被
    告給付原告甲○○60萬元及法定遲延利息經判決勝訴確定部
    分，係針對原告甲○○於90 年2月2 日至被告雲林縣崙背鄉
    農會辦理定期存款60萬元部分；而原告甲○○於本件係就其
    於87年8 月6 日，持60萬元現金至被告雲林縣崙背鄉農會辦
    理定期存款，該60萬元遭林秀雲存入甲○○活期儲蓄存款帳
    戶後，於87年8 月11日被林秀雲轉帳盜領完畢部分，主張寄
    託物返還請求權，是前後兩訴所主張之原因事實不同，所主
    張者為不同之寄託物返還請求權。揆諸前揭判例意旨，本件
    訴訟與原確定判決並非同一當事人就同一法律關係而為同一
    之請求之同一事件，自無一事不再理原則之適用。
  (二)原告甲○○與被告關於60萬元定期存款之消費寄託關係，是
    否仍存在，原告甲○○得否就上開60萬定期存款對於被告主
    張消費寄託物返還請求權？
  1.按金融機關存款戶之存款，如為第三人憑真正之存單、存摺
    及印章所冒領，依其情形得認該第三人為債權之準占有人，
    且金融機關不知其非債權人者，依民法第310 條第2 款規定
    ，金融機關固得對存款戶主張有清償之效力，存戶即不得請
    求金融機關返還同一數額之金錢。惟該第三人倘非債權之準
    占有人或金融機關明知該第三人非債權人，亦無民法第310
    條第1 款及第3 款所定情事，則金融機關向第三人為清償，
    對於存款人即不生清償之效力，存款戶自非不得行使寄託物
    返還請求權，請求金融機關履行債務（最高法院93年度台上
    字第1735號判決意指參照）。
  2.經查，原告甲○○於87年8 月6 日持現金60萬元至雲林縣崙
    背鄉農會交訴外人林秀雲，委託林秀雲辦理定期存款，林秀
    雲卻將該筆金額存入甲○○設於農會之帳號0000000 號活期
    儲蓄存款帳戶；嗣林秀雲於87年8 月11日，偽造甲○○姓名
    之署押一枚於取款憑條上（甲○○上開活期存款帳戶印鑑為
    以印章蓋就之印文，非簽名式印鑑），並於其上偽填提款金
    額60萬元及帳號，而偽造取款憑條之私文書，持向不知情之
    承辦人員李文偽稱：甲○○欲提領該60萬元，並分成二筆各
    54萬元、6 萬元轉帳至林秀雲設於農會帳號0000000 號支票
    存款帳戶、及帳號0000000 號活期儲蓄存款帳戶內，印鑑其
    後補蓋云云，致李文陷於錯誤，而於同日將該60萬元分成二
    筆，填載支票存款送款簿、存款收入傳票二紙後，將上述金
    額依序匯入林秀雲上述帳戶內之事實，已經訴外人林秀雲於
    其所涉犯偽造文書案件中坦承不諱，而林秀雲因上開偽造文
    書犯行，並經臺灣高等法院台南分院以92年度上訴字第143
    號判決判處有期徒刑一年六月確定，亦有判決書1 份在卷可
    按。而87年8 月11日甲○○帳戶提領60萬元之取款憑條上存
    戶欄僅有「甲○○」字樣之簽名，與原告甲○○留存於被告
    雲林縣崙背鄉農會之印鑑不符，亦經本院當庭勘驗屬實，並
    為兩造所不爭執，復有雲林縣崙背鄉農會取款憑條及甲○○
    印鑑卡各1 份在卷可按。堪認林秀雲確實未經原告甲○○同
    意，擅自偽造取款憑條，於87年8 月11日盜領甲○○存款60
    萬元之事實。
  3.按債務人之清償如由無受領權之第三人受領，原則上不發生
    清償之效力，僅於民法第310 條所規定之三種例外情形始可
    發生清償之效力；其一為「受領人為債權之準占有人」，至
    其要件有二，一為受領人為債權之準占有人，所謂「債權準
    占有人」，係指雖非債權人，惟以為自己之意思，事實上行
    使債權，而依一般交易觀念，足使他人認其為債權人者；因
    之，冒稱債權人之代理人者，因非為自己之意思而行使債權
    ，尚非所謂準占有人。其無代理權而表示為債權人之代理人
    者，債務人若向其清償，是否發生清償之效力，就清償人而
    言，惟於給付行為為法律行為，應直接對本人發生效力，亦
    即債權人對於債務人應負授權人責任，而此乃屬「表見代理
    」之問題。二須債務人為善意，即對於債權準占有人之清償
    ，以債務人不知其非債權人者為限，始生清償之效力。經查
    ，本件原告甲○○並非本於自己之意思，事實上行使債權，
    且受領人林秀雲亦非原告甲○○之「債權準占有人」；因之
    ，被告於87年8 月11日所為清償，對於原告甲○○自不生清
    償之效力。
  4.至被告另辯稱：原告甲○○於臺灣高等法院台南分院91年度
    上字第131 號民事事件審理中，曾主張丙○○帳戶內100 萬
    元定期存款之來源，其中634,844 元係來自甲○○帳戶，足
    見甲○○所主張之存款60萬元，已經甲○○提領完畢，故本
    件甲○○主張之60萬元存款之消費寄託關係已經消滅；且原
    告甲○○主張其存摺、印鑑均由其本人保管，然甲○○於其
    主張遭林秀雲盜領存款後，仍有數十次提領款項之記錄，足
    徵甲○○已承認林秀雲無權處分甲○○帳戶存款之行為云云
    。經查，原告甲○○於臺灣高等法院台南分院91年度上字第
    131 號返還存款事件審理時，雖曾主張丙○○帳戶內100 萬
    元存款之來源，其中636,844 元係87年8 月11日自甲○○帳
    戶轉帳而來等語，惟原告甲○○上開主張，並未為臺灣高等
    法院台南分院所採信，臺灣高等法院台南分院於參酌88年8
    月10日活期儲蓄存款收入傳票之記載及證人之證詞後，認定
    上開634,844 元，係林秀雲以轉帳方式虛存入丙○○帳戶內
    ，已經本院依職權調取臺灣高等法院台南分院91年度上字第
    131 號民事返還存款事件卷宗核閱無訛，自難僅以原告甲○
    ○於前案曾為上開主張，即認原告甲○○存款60萬元，已經
    甲○○提領完畢，兩造間就60萬元存款之消費寄託關係已經
    消滅。次查，原告甲○○主張林秀雲盜領其於87年8 月6 日
    委託林秀雲辦理60萬元存款，為定期存款，而定期存款係由
    被告開立定存單予存戶，以為存款之證明，故而於甲○○之
    活期儲蓄存款帳戶內，本來即無該筆存款金額之記載，自不
    能以甲○○事後有多次提領款項之紀錄，即認甲○○已承認
    林秀雲無權處分之行為。被告上開辯解，尚不足採。
  5.綜上，原告甲○○確於87年8 月6 日持現金60萬元至雲林縣
    崙背鄉農會交被告職員林秀雲，委託林秀雲辦理60萬元定期
    存款，而上開60萬元，於87年8 月11日未經原告甲○○同意
    ，遭被告職員林秀雲擅自偽造取款憑條後，分別轉帳至林秀
    雲帳戶內，是被告對於林秀雲所為清償行為，對於原告甲○
    ○自不生清償之效力，從而，原告甲○○依消費寄託關係之
    法律關係，請求被告返還60萬元，自屬於法有據。
  (三)林秀雲未經原告丙○○同意，擅自從原告丙○○帳戶內，轉
    帳365,156 元至林國賓帳戶，原告丙○○就上開365,156 元
    部分，得否向被告雲林縣崙背鄉農會行使寄託物返還請求權
    ？
  1.按銀行接受客戶之存款，其與存戶間，乃屬金錢寄託關係。
    寄託物為金錢時，推定其為消費寄託，而消費寄託自受寄人
    受領該寄託之金錢時起，即準用關於消費借貸之規定，則該
    金錢之所有權已移轉於受寄人，其利益與危險，於該物交付
    時移轉於受寄人。如客戶之存款，銀行之職員未經客戶同意
    ，將該客戶之存款轉入他人帳戶或被第三人冒領，對客戶並
    無拘束力，則受損害者乃銀行，客戶對於銀行非不得行使寄
    託物返還請求權 (最高法院93年度台上字第2649號判決意旨
    參照）。
  2.經查，88年8 月5 日甲○○因其於87年8 月6 日委託林秀雲
    辦理定期存款之60萬元已經到期，甲○○告知林秀雲欲將該
    60萬元轉帳匯入原告丙○○即甲○○之夫設於雲林縣崙背鄉
    農會帳號0000000 號活期儲蓄存款帳戶內，並自丙○○帳戶
    提領100 萬元辦理定期存款；林秀雲明知丙○○帳戶內僅有
    673,425 元之存款，無法辦理100 萬元之定期存款，惟為免
    其盜領甲○○60萬元存款之行為遭人發現，於88年8 月10日
    在崙背鄉農會豐榮辦事處，於活期儲蓄存款收入傳票戶名欄
    填載丙○○，製作不實之存款收入傳票，持向不知情之承辦
    人員蔡旺源訛稱：丙○○帳戶轉帳收入634,844 元，致蔡旺
    源因而陷於錯誤，而讓林秀雲虛偽轉帳634,844 元至丙○○
    上開帳戶內，致丙○○上開帳戶內存款增為1,308,269 元；
    林秀雲隨即盜用丙○○印章，用印於取款憑條上，並偽填丙
    ○○提領100 萬元之金額及帳號，而偽造取款憑條，持向蔡
    旺源訛稱：丙○○欲以現有存款辦理100 萬元定期存款，利
    用不知情之蔡旺源交付取得空白定期存款存單之機會，林秀
    雲即以電腦登載存款人之姓名、存款金額、期間、利率等虛
    偽事項於定期存款單上後交回蔡旺源，並利用不知情之蔡旺
    源於該存單上簽名蓋印，及蓋印農會總幹事鍾武憲之姓名章
    、印章，而製作不實之定期存款存單。而林秀雲為求帳目收
    支平衡，避免其製作不實定期存款存單之行為被發現，於辦
    妥上開不實之定期存款後，在雲林縣崙背鄉農會豐榮辦事處
    內，於活期儲蓄存款收入傳票戶名欄填載林國賓及林國賓之
    帳號，轉帳365,156 元至林國賓帳戶內，持向不知情之承辦
    人員蔡旺源偽稱：丙○○欲自其帳戶內轉帳365,156 元至林
    國賓帳戶內等語，致蔡旺源陷於錯誤，而讓林秀雲轉帳365,
    156 元至林國賓帳戶內。嗣林秀雲隨即以丙○○100 萬元定
    存款項轉帳匯出為由，於電腦註銷作廢100 萬元定期存款之
    交易。而前揭轉帳匯入林國賓帳戶內之365,156 元，林秀雲
    於88年8 月11日即轉帳匯出，供己使用之事實，業經訴外人
    林秀雲於其所涉犯偽造文書案件中坦承不諱，而林秀雲因前
    揭偽造文書犯行，並經臺灣高等法院台南分院以92年度上訴
    字第143 號判決判處有期徒刑一年六月確定，有判決書1份
    在卷可按。堪認林秀雲確實未經原告丙○○同意，於88年8
    月10日自丙○○帳戶內，轉帳365,156 元至林國賓帳戶內，
    嗣於88年8 月11日將上開款項轉帳匯出以供己使用之事實。
  3.至被告雖辯稱：原告丙○○前於本院91年度訴字第213 號民
    事事件審理中，就100 萬元定期存款之寄託物返還請求，已
    經主張過365,156 元部分，並經判決敗訴確定，此部分應適
    用一事不再理原則；且丙○○帳戶提領100 萬元之取款憑條
    上之印鑑確為丙○○本人之印鑑，是原告丙○○之請求，為
    無理由；又原告丙○○主張其存摺、印鑑均由其本人保管，
    然丙○○於其主張遭林秀雲盜領存款後，仍有數十次提領款
    項之記錄，足徵丙○○已承認林秀雲無權處分其帳戶存款之
    行為云云。然查，(1)原告丙○○前於91年間，起訴請求被告
    返還存款100 萬元，雖經本院91年度訴字第213 號、臺灣高
    等法院91年度上字第131 號、最高法院93年度台上字第1735
    號判決敗訴確定。然原告丙○○於前案之請求遭駁回，其原
    因無非係因原告丙○○於前案主張100 萬元定期存單，係自
    其活儲帳戶內提領存款100 萬元轉存後所取得，而該活儲帳
    戶扣除由經辦人員林秀雲虛擬存入所登載之634,844 元，尚
    不足100 萬元，故於前案，法院認定丙○○並未將100 萬元
    交付被告，兩造間並未成立100 萬元之消費寄託關係，而駁
    回原告丙○○之請求。是原告丙○○於前案起訴請求被告返
    還存款100 萬元，雖遭判決敗訴確定，但前案所審酌者，乃
    原告丙○○與被告間是否確有100 萬元消費寄託關係存在之
    事實；而本件原告丙○○係主張其活儲帳戶內存款365,156
    元，遭林秀雲違法轉帳至他人帳戶，請求被告返還365,156
    元，是本件原告丙○○之請求與前案請求，當事人雖相同，
    訴訟標的亦均為寄託物返還請求權，但訴之聲明不同，且據
    以請求之原因事實亦不同，自無一事不再理原則之適用。(2)
    88年8 月10日原告丙○○帳戶提領100 萬元之取款憑條上，
    存戶簽章欄丙○○印章，經本院當庭勘驗結果，固然確與原
    告丙○○留存於被告雲林縣崙背鄉農會之印鑑相符，然查，
    訴外人林秀雲盜用原告丙○○之印章於取款憑條上，並於其
    上偽造丙○○提領100 萬元之金額及帳號，而偽造取款憑條
    之事實，業據訴外人林秀雲於其所涉犯之偽造文書案件審理
    中自白不諱，並經本院依職權調取本院91年度訴字第112 號
    、92年度上訴字第143 號偽造文書等刑事案卷核閱屬實，是
    訴外人林秀雲既係盜用丙○○之印章而偽造取款憑條，則原
    告丙○○取款憑條上之印章縱為真正，亦不足認定被告所為
    清償行為，對於原告丙○○已生清償效力。(3)林秀雲未經原
    告丙○○本人同意，擅自自其帳戶轉帳365,156 元至第三人
    林國賓帳戶，無非係為掩飾其盜領甲○○帳戶60萬元存款之
    事實遭人發現，故而於丙○○帳戶內僅餘673,425 元存款之
    情況下，虛擬存入634,844 元至丙○○帳戶內，使丙○○帳
    戶之存款金額增為1,308,269 元，而偽造金額100 萬元之定
    存單，交予丙○○。嗣因林秀雲虛存634,844 元（原應為甲
    ○○帳戶內60萬元定存款項到期後加計利息之金額，事實上
    已遭林秀雲盜領完畢）至丙○○帳戶後，加上丙○○帳戶內
    原有存款673,425 元中之365,156 元，為100 萬元。是林秀
    雲為免其偽造丙○○不實定期存單100 萬元之事實為丙○○
    發現，故而始自丙○○帳戶內轉帳365,156 元至林國賓帳戶
    內，以使丙○○帳戶內之餘額與其辦理100 萬元定期存款之
    情形相符，蓋丙○○辦理100 萬元定期存款之資金來源，既
    係以甲○○帳戶所轉入到期之60萬元定期存款及利息，加計
    丙○○帳戶內原有存款辦理，則丙○○帳戶內之存款餘額，
    自與未辦理100 萬元之定期存款之存款餘額有所不同。而定
    期存款係由被告開立定存單予存戶，以為存款之證明，故而
    於丙○○之活期儲蓄存款帳戶內，無該筆定期存款金額之記
    錄，亦與常情相符，自難以丙○○事後有多次提領款項之紀
    錄，即認丙○○知情並已承認林秀雲無權處分之行為。被告
    上開所辯，均不足採。
  4.綜上，原告丙○○帳戶內存款365,156 元，於88年8 月10日
    ，未經原告丙○○同意，由被告職員林秀雲擅自自原告丙○
    ○活儲帳戶內轉帳365,156 元至林國賓帳戶，揆諸上開判決
    意旨，對於原告丙○○並無拘束力，原告丙○○自得對於被
    告行使寄託物返還請求權。從而，原告丙○○依消費寄託關
    係之法律關係，請求被告返還存款365,156 元，亦屬於法有
    據。
  (四)綜上所述，原告甲○○、丙○○本於消費寄託之法律關係，
    請求被告分別給付原告甲○○60萬元、原告丙○○365,156
    元，及自起訴狀繕本送達翌日即93年11月10日起至清償日止
    ，按年息百分之五計算之利息，為有理由，應予准許。
  (五)原告甲○○、丙○○二人陳明願供擔保請准宣告假執行，除
    判決第2 項原告丙○○勝訴部分，係所命給付金額未逾50萬
    元之判決，依民事訴訟法第389 條第1 項第5 款規定，應依
    職權宣告假執行，此部分原告丙○○雖陳明願供擔保請准宣
    告假執行，然原告丙○○此部分之聲請，不過係促使法院發
    動職權，本院無庸就其此部分聲請為准駁之裁判外，經核於
    法並無不合，爰酌定相當擔保金額併宣告之。
  (六)本件事證已臻明確，兩造其餘之攻擊、防禦方法及舉證，於
    判決結果不生影響，爰不一一論列，併此敘明。
五、訴訟費用之負擔：民事訴訟法第78條。
中    華    民    國    95    年    1     月    20    日
                  民事第二庭    法  官  冷明珍
以上正本係照原本作成
如對本判決上訴，須於判決送達後20日內向本院提出上訴狀
中    華    民    國    95    年    1     月    20    日
                                書記官  朱克文


司法院資訊處製作；財團法人民間司法改革基金會備份。
